臺灣高等法院高雄分院刑事裁定
111年度毒抗字第293號
抗  告  人  
即  被  告  李信輝



上列抗告人因聲請強制戒治案件，不服臺灣高雄地方法院中華民
國111年8月25日裁定(111年度毒聲字第698號)，提起抗告，本院
裁定如下：
    主  文
抗告駁回。
    理  由
一、原裁定意旨詳如附件。
二、抗告意旨略以：抗告人即被告李信輝（下稱被告）雖有前科
    ，但仍有改過自新的可能；且被告不知所內抽菸會影響評分
    ，在他人慫恿下，方購買香菸請客；又被告因睡眠障礙無法
    入睡因而前往就醫，並非精神疾病；另被告雙親已逝，兄弟
    姊妹、成年女兒均各自成家，故無法前來會客，以此為評分
    標準對被告並不公平，請考量被告年事已高且有固定職業，
    本次下定決心要徹底戒除毒癮，請重新評估前揭評分標準云
    云。
三、按犯毒品危害防制條例第10條之罪者，檢察官應聲請法院裁
    定，令被告入勒戒處所觀察、勒戒，其期間不得逾2月。觀
    察、勒戒後，檢察官依據勒戒處所之陳報，認受觀察、勒戒
    人有繼續施用毒品傾向者，檢察官應聲請法院裁定令入戒治
    處所強制戒治，其期間為6個月以上，至無繼續強制戒治之
    必要為止。但最長不得逾1年。毒品危害防制條例第20條第1
    項、第2項定有明文。
四、而有無繼續施用毒品傾向之評估標準，乃以受觀察勒戒人之
    觀察勒戒後之結果，併參酌觀察勒戒前之各種情況，作為評
    估之依據。依法務部110年3月26日法矯字第11006001760號
    函頒訂之「有無繼續施用毒品傾向評估標準評分說明手冊」
    ，其判斷準則係以：
　　1.前科紀錄與行為表現（含毒品犯罪相關司法紀錄、首次毒
      品犯罪年齡、其他犯罪相關紀錄、入所時尿液毒品檢驗等
      靜態因子；所內行為表現等動態因子）
　　2.臨床評估（物質使用行為等靜態因子；精神疾病共病『含
      反社會人格』、臨床綜合評估『含病識感、動機、態度、就
      醫意願』等動態因子）
　　3.社會穩定度（含工作、家庭等靜態、動態因子）
　　上述3項，經合併計算分數，先以靜態因子分數評分，靜態
    因子分數總分在60分（含）以上為「有繼續施用毒品傾向」
    ；60分以下，與動態因子分數相加，如果總分在60分（含）
    以上，為「有繼續施用毒品傾向」。
　　是故，受觀察、勒戒人有無繼續施用毒品傾向，以多面向之
    角度評估觀察勒戒之個案，由處所及醫療人員依據個案各項
    紀錄、資料及觀察勒戒期間之行為表現，加以評分，以分數
    的方式呈現評估結果，製作有無繼續施用毒品傾向評估標準
    紀錄表，並依此判斷個案再度使用毒品傾向之高低。因該判
    斷結果係以科學方法評估再犯可能性，減少人為主觀因素之
    誤差，具有相當之科學化、客觀及公正性，自可作為評估有
    無繼續施用毒品傾向之判斷標準。而上開評估標準係適用於
    每一位受觀察、勒戒處分之人，具一致性、普遍性、客觀性
    ，倘其評估由形式上觀察，並無計算錯誤或裁量濫用等明顯
    違法、不當之情事，法院應予尊重。
五、經查：
　㈠被告於執行觀察、勒戒期間，經法務部○○○○○○○○附設勒戒所
    依法務部上開評估標準評分為：
　　1.前科紀錄與行為表現部分合計為30分。
　　2.臨床評估部分合計為34分。
　　3.社會穩定度部分合計為5分。
　　被告以上1.至3.部分之總分合計為69分（靜態因子共計50分
    ，動態因子共計19分），經依評估標準評定為「有繼續施用
    毒品傾向」等情，有法務部○○○○○○○○111年8月16日高戒所衛
    字第11110005640號函暨所附有無繼續施用毒品傾向證明書
    、有無繼續施用毒品傾向評估標準紀錄表附卷可憑（見111
    年度毒偵字第544號卷第140至144頁）。而經本院檢視評估
    內容，其各項評分與得分計算結果，並無顯然的錯誤，亦無
    與卷證資料不符的情形，且未發現有何擅斷或濫權等明顯不
    當的狀況，則判定被告為「有繼續施用毒品傾向」，應屬有
    據。
　㈡被告雖質疑其前科紀錄、所內表現（抽菸）、精神疾病、社
    會穩定度等評估細項之評分有不當之處，而以前開詞情置辯
    ，然：
  ⒈經檢視被告之前案紀錄表，被告與毒品犯罪有關之紀錄達15
    筆，另被告其他相關犯罪紀錄亦達10筆，有臺灣高等法院被
    告前案紀錄表在卷可查，另被告亦自承有抽菸之情況，從而
    ，上開評估標準紀錄表有關被告：「毒品犯罪相關司法紀錄
    ，15筆，每筆5分，得分10分（上限10分）」、「其他犯罪
    相關紀錄10筆，每筆2分，得分10分（上限10分）」、「所
    內行為表現：持續於所內抽菸，得分2分」之評分，並無疑
    義，被告徒憑己見、空言主張此項評分之標準不當，並不可
    採。
　⒉被告又主張其無精神疾病云云，然經本院函詢法務部○○○○○○○
    ○有關被告精神疾病方面之認定，經該所覆以：該精神疾病
    （憂鬱症）係以精神專科團隊以訪談方式進行認定，並詳載
    於治療紀錄等語，有該所111年9月16日高戒所衛字第111000
    25500號函暨所附觀察勒戒治療紀錄在卷可按（本院卷61、6
    3頁），是上述評估表評估結果以被告有DEPRESSION（憂鬱
    症）之精神疾病，列計10分，亦無違誤。被告前揭所辯，亦
    不可採。
　⒊就社會穩定度部分之家庭因素項目，乃在於觀察各行為人之
    家庭支持情形，亦即有無家人陪伴行為人戒除毒品並保持遠
    離毒品之難關，以評估行為人繼續施用毒品之風險高低狀況
    ，而家庭近親成員對於已有施用毒品行為之人，是否能夠給
    予關懷、正向支持，或是與之未有或鮮少往來，甚至本身亦
    有不法行為而對於該行為人帶來負面影響，就一般社會通念
    而言，乃是會影響行為人日後是否再接觸、施用毒品的可能
    因素之一。本件被告所稱之親屬關係、同住狀態等節，縱然
    屬實，然入所後家人是否訪視、及出所後是否與家人同住乃
    一客觀狀態，無論家人未訪視或未同住之背後原因為何，仍
    反應出受觀察勒戒人在入所戒毒過程中無家人支持之狀態，
    是前揭評估標準紀錄表就「家庭」此一評估細項的給分，僅
    係客觀反應被告之家庭支持能力較為薄弱致社會穩定度較低
    ，因而評估為繼續施用毒品之風險較高，而給予適當之評分
    ，經核並無違誤或不當之情形。被告空言辯稱：父母雙亡，
    家人各自成家未同居，以此評分並不公平云云，尚非有據，
    難以憑取。
六、綜上，本件評估標準紀錄表所為上述評分，乃是就前述評估
    標準為一致性、普遍性、客觀性的適用結果，且上開判定結
    果是由專業醫師依前開評估基準所為之專業判斷，該評估由
    形式上觀察，並無擅斷或濫權等明顯不當之情事，是法務部
    ○○○○○○○○判定被告有繼續施用毒品之傾向，自屬有據，本院
    自應予以尊重，被告猶執前詞主張評估表之評分標準不當云
    云，並不可採。從而，原審依檢察官聲請，裁定被告「令入
    戒治處所施以強制戒治」，經核並無不合，本件抗告為無理
    由，應予駁回。　
七、應依刑事訴訟法第412條，裁定如主文。
中　　華　　民　　國　　111 　年　　9 　　月　　19  　日
                  刑事第五庭    審判長法  官  簡志瑩
                                      法  官  唐照明
                                      法  官  王俊彥
以上正本證明與原本無異。
不得抗告。 
中　　華　　民　　國　　111 　年　　9 　　月　　19　　日
                                      書記官  郭蘭蕙
　　　　　　　　　　　　　　　　　　　
附件：
臺灣高雄地方法院刑事裁定
111年度毒聲字第698號
聲　請　人　臺灣高雄地方檢察署檢察官
被　　　告　李信輝　男　民國00年0月00日生
　　　　　　　　　　身分證統一編號：Z000000000號
　　　　　　　　　　住高雄市○○區○○○路000號7樓之4
                    （現在法務部○○○○○○○○附設勒戒處所執行觀察、勒戒）
上列被告因違反毒品危害防制條例案件，經檢察官聲請送強制戒
治（111年度毒偵字第544號），本院裁定如下：
    主  文
李信輝施用第一級毒品，令入戒治處所施以強制戒治，其期間為
陸個月以上，至無繼續強制戒治之必要為止，但最長不得逾壹年
。
    理  由
一、聲請意旨略以：被告李信輝因施用第一級毒品，經法院裁定
    令入勒戒處所觀察、勒戒後，認有繼續施用毒品傾向，爰依
    毒品危害防制條例第20條第2項規定，聲請裁定令入戒治處
    所施以強制戒治等語。
二、按犯毒品危害防制條例第10條之罪者，檢察官應聲請法院裁
    定，令被告入勒戒處所觀察、勒戒，其期間不得逾2月。觀
    察、勒戒後，檢察官依據勒戒處所之陳報，認受觀察、勒戒
    人有繼續施用毒品傾向者，檢察官應聲請法院裁定令入戒治
    處所強制戒治，其期間為6個月以上，至無繼續強制戒治之
    必要為止，但最長不得逾1年，同條例第20條第1項、第2項
    後段分別定有明文。
三、經查，被告因施用第一級毒品，經本院以111年度毒聲字第2
    15號裁定令入勒戒處所觀察、勒戒後，經所方依「有無繼續
    施用毒品傾向評估標準」評估後，認有繼續施用毒品傾向乙
    節，有前述刑事裁定、法務部○○○○○○○○民國111年8月16日高
    戒所衛字第11110005640號函暨所附有無繼續施用毒品傾向
    證明書及有無繼續施用毒品傾向評估標準紀錄表各1份在卷
    可佐。本院審酌高雄戒治所上開評估，乃經具專業知識經驗
    者在被告執行觀察、勒戒期間，依其本職學識評估被告之人
    格特質、臨床徵候、物質使用行為、社會穩定度等因素，綜
    合判斷所得之具科學驗證結論；且強制戒治之目的，是為協
    助施用毒品者戒斷毒品之心癮及身癮所為之保安處分，上述
    評估標準適用於每一位受觀察、勒戒處分之人，具一致性、
    普遍性、客觀性，倘其評估由形式上觀察，無擅斷或濫權等
    明顯不當之情事，法院宜予尊重。從而，被告經上述評估認
    有繼續施用毒品傾向，由形式上觀察，該等評估並無擅斷或
    濫權等明顯不當之情事，則檢察官聲請裁定令被告入戒治處
    所強制戒治，核與上述規定相符，應予准許，爰依毒品危害
    防制條例第20條第2項後段，裁定如主文。
中　　華　　民　　國　　111 　年　　8 　　月　 25 　　日
                  刑事第三庭  法　官  林青怡
以上正本證明與原本無異。
如不服本裁定，應於收受送達後5 日內向本院提出抗告狀。
中　　華　　民　　國　　111 　年　　8 　　月　　25　　日
                              書記官  郭素蓉